【裁判字號】    99,抗更,1
【裁判日期】    991231
【裁判案由】    拍賣質物
【裁判全文】
臺灣臺南地方法院民事裁定               99年度抗更字第1號
抗告人  許作舟
代理人  楊丕銘律師
相對人  陳德安
        李國安
        汪子健
上列當事人間聲請拍賣質物事件， 抗告人對於民國98年7月23日
本院98年度司拍字第393號裁定提起抗告， 經本院於98年12月31
日裁定抗告駁回，抗告人不服而提起再抗告，嗣經臺灣高等法院
臺南分院於99年8月30日將原裁定廢棄並發回本院更為裁定（99
年度非抗字第5號），本院裁定如下：
    主    文
原裁定廢棄。
相對人所有如附表所示之股票准予拍賣。
聲請及抗告程序費用新臺幣參仟元由相對人負擔。
    理    由
一、抗告意旨略以： 依民法第908條規定，記名股票之設定質權
    僅以交付股票及背書為其要件，至於是否另訂設定質權之書
    面契約或另於背書處加註設定質權之意旨，均非設定質權之
    要件，至於公開發行股票公司股務處理準則第38條規定僅係
    關於公司得對抗質權人之規定，而非係質權設定之生效要件
    ；又依民法第886條、第901條、第943條規定， 相對人等既
    將如附表所示股票（以下簡稱系爭股票）背書交付予訴外人
    金嶺養生村事業股份有限公司即九層嶺育樂事業股份有限公
    司（以下簡稱金嶺公司），訴外人金嶺公司又以系爭股票設
    定質權向抗告人借款，是抗告人仍有善意受讓或表見代理之
    規定取得系爭股票之質權設定等語。
二、按質權以未記載權利人之有價證券為標的物者，因交付其證
    券於質權人，而生設定質權之效力。以其他之有價證券為標
    的物者，並應依背書方法為之。民法第908條第1項定有明文
    。又股票為有價證券，得為質權之標的，其以無記名式股票
    設定質權者，因股票之交付而生質權之效力，其以記名式股
    票設定質權者，除交付股票外，並應依背書方法為之（最高
    法院56年台抗字第444號裁定參照）。 準此，股票有價證券
    設定質權法定方式，需以背書或交付即可。次按質權人於債
    權已屆清償期而未清償者，得拍賣質物，就其賣得價金而受
    清償，民法第893條第1項定有明文；又質權人不自行拍賣，
    而聲請法院拍賣質物，則法院自亦可為許可之裁定，亦有最
    高法院52年度台抗字第128號判例可供參照。 復按聲請拍賣
    質物，屬非訟事件，只須債權人已經取得對於該質物之占有
    ，且債權已屆清償期而未受清償，法院即應為准許拍賣之裁
    定。
三、經查，本件相對人原為系爭股票之記名權利人，嗣相對人已
    將系爭記名股票以空白背書方式交付予第三人金嶺公司，金
    嶺公司取得系爭股票權利後，並非以背書方法轉讓，而係以
    交付方式設定質權予抗告人，依上開說明，抗告人之取得系
    爭股票之質權，即無不合，應生設定質權之效力。是以，本
    件確有質押債務清償期已屆至而未受清償之情形，原審以系
    爭股票質權之設定金嶺公司僅依交付，而未依背書方式為之
    ，不生質權設定效力，並駁回抗告人之聲請，容有未洽。抗
    告意旨指摘原裁定不當，求予廢棄，非無理由，爰將原裁定
    廢棄，更為裁定如主文第2項所示。
四、據上論結，本件抗告為有理由， 依非訟事件法第21條第2項
    、第24條第1項、第46條，民事訴訟法第495條之1第1項、第
    450條、第78條，裁定如主文。
中    華    民    國    99    年    12    月    31    日
                          臺灣臺南地方法院民事第二庭
                                法  官  王 獻 楠
以上正本係照原本作成。
如不服本裁定，僅得於收受本裁定正本送達後10日內，以適用法
規顯有錯誤為理由，向本院提出再抗告狀，（須附繕本一份及繳
納再抗告裁判費新臺幣1,000元），經本院許可後始可再抗告。
中    華    民    國    99    年    12    月    31    日
                              書  記  官  李 鎧 安
附表：金嶺養生村事業股份有限公司股票
┌──────┬─────┬────┬──┐
│股 票 號 碼 │目前登記人│股東戶號│張數│
├──────┼─────┼────┼──┤
│30018～30100│陳德安    │6       │83  │
├──────┼─────┼────┼──┤
│30369～30500│陳德安    │6       │132 │
├──────┼─────┼────┼──┤
│30501～32000│陳德安    │6       │1500│
├──────┼─────┼────┼──┤
│33449～33458│李國安    │313     │10  │
├──────┼─────┼────┼──┤
│25801～25840│汪子健    │418     │40  │
├──────┼─────┼────┼──┤
│  合    計  │          │        │1765│
└──────┴─────┴────┴──┘

司法院資訊處製作；財團法人民間司法改革基金會備份。
